【裁判字號】    99,訴,252
【裁判日期】    990531
【裁判案由】    毒品危害防制條例
【裁判全文】
臺灣板橋地方法院刑事判決               99年度訴字第252號
公  訴  人  臺灣板橋地方法院檢察署檢察官
被      告  丁○○
指定辯護人 本院公設辯護人  甲○○
上列被告因毒品案件，經檢察官提起公訴（98年度偵字第25592
號），本院判決如下：
    主  文
丁○○無罪。
    理  由
一、公訴意旨以被告丁○○明知甲基安非他命係毒品危害防制條
    例第2 條第2 項第2 款所列之第2 級毒品，不得非法販賣，
    竟基於販賣第2 級毒品甲基安非他命以營利之犯意，先後於
    下列時間、地點販賣第2 級毒品：(一)、於98年7 月中旬某日
    中午，由丙○○以不詳方式與丁○○取得聯繫，約定交易第
    二級毒品甲基安非他命之相關事宜，嗣於稍晚雙方即在臺北
    縣五股鄉貿商村某處，由丁○○以新臺幣（下同）1,000 元
    之價格販賣0.2 公克之第二級毒品甲基安非他命予丙○○；
    (二)、於98年7 月31日下午2 時許起，由丙○○以不詳方式與
    丁○○取得聯繫，最後乃於同日下午6 時54分許，由丙○○
    持用0000000000號行動電話撥打至丁○○持用之0000000000
    號行動電話，約定交易第二級毒品甲基安非他命之相關事宜
    後，雙方旋即於稍晚在臺北縣五股鄉貿商村某處，由丁○○
    以900 元之價格販賣0.2 公克之第2 級毒品甲基安非他命予
    丙○○；(三)、於98年8 月23日中午1 時許起，由丙○○持用
    0000000000號行動電話多次撥打至丁○○持用之0000000000
    號行動電話，約定交易第二級毒品甲基安非他命之相關事宜
    ，嗣於同日下午4 時1 分許，由丁○○持用0000000000號行
    動電話撥打至丙○○持用之0000000000號行動電話後，雙方
    即在位於臺北縣五股鄉○○路之全家便利商店五股貿商店前
    ，由丁○○以1,100 元之價格販賣0.2 公克之第2 級毒品甲
    基安非他命予丙○○；(四)、於98年8 月25日中午1 時許起，
    由丁○○持用0000000000號行動電話，與持用0000000000號
    行動電話之丙○○多次取得聯繫，約定交易第二級毒品甲基
    安非他命之相關事宜，嗣於同日下午1 時46分許，由丁○○
    持用0000000000號行動電話撥打至丙○○持用之0000000000
    號行動電話後，雙方即在臺北縣五股鄉○○路某處，由丁○
    ○以1,100 元之價格販賣0. 1公克之第2 級毒品甲基安非他
    命予丙○○。嗣經警於同日晚間11時許查獲丙○○另案涉犯
    施用毒品罪嫌案件，經其指證丁○○即為售予其毒品之人，
    案經臺北縣政府警察局蘆洲分局移由臺灣板橋地方法院檢察
    署檢察官偵查起訴，因認為被告係涉犯毒品危害防制條例第
    4 條第2 項之販賣第2 級毒品罪嫌云云。
二、按犯罪事實應依證據認定之，無證據不得認定犯罪事實；又
    不能證明被告犯罪者，應諭知無罪之判決，刑事訴訟法第15
    4 條第2 項、第301 條第1 項分別定有明文。再按，刑事訴
    訟法上所謂認定犯罪事實之證據，係指足以認定被告確有犯
    罪行為之積極證據而言，如未能發現相當證據或證據不足以
    證明，自不能以推測或擬制之方法，以為裁判基礎。而刑事
    訴訟上證明之資料，無論其為直接或間接證據，均須達到通
    常一般之人均不致有所懷疑，而得確信其為真實之程度，始
    得據為有罪之認定，若關於被告是否犯罪之證明未能達此程
    度，而有合理懷疑之存在，致使無從形成有罪之確信，根據
    「罪證有疑，利於被告」之證據法則，即不得遽為不利被告
    之認定，復有最高法院29年上字第3105號、76年台上字第49
    86號判例可資參照。
三、公訴人認被告涉犯前開販賣第二級毒品罪嫌，無非係以證人
    丙○○於警詢及偵查指證、被告丁○○於警詢及偵查中之供
    述0000000000、0000000000號行動電話均為其所使用之事實
    ，被告使用之門號0000000000號、證人丙○○使用之門號00
    00000000號行動電話之雙向通聯紀錄，證人指稱之7 月間第
    2 次毒品交易細節，與上開犯罪事實欄(二)所示之時、地吻合
    之事實，以及被告與證人於上開犯罪欄(三)、(四)所示之時、地
    確實均有通聯紀錄，且活動區域與雙方門號基地台位址均相
    符暨被告於證人至地檢署開庭前2 天前後，確有密集與證人
    通聯，並至證人位在五股鄉○○○路住處，且0000000000號
    、0000000000號行動電話於上揭時、地之基地台位址，與證
    人證述毒品交易時間之處所地緣均吻合，足徵證人所言非虛
    等為其論據。
四、訊據被告堅決否認有前開販賣第2 級毒品之罪嫌，辯稱：我
    否認檢察官所起訴之犯罪事實，我請丙○○幫我處理毒品的
    事情，我在五股是外地人，在當地沒有門路可以拿到毒品，
    我不知道他用什麼方式去拿到毒品，是我請他幫我去買毒品
    ，我們共同出錢購買的毒品，我沒有用完的，他就先放我這
    裡，之後再叫我拿去給他，我不知道他為什麼要這樣說，當
    時確實是我們共同出錢，我請他幫我買毒品，買來我們共同
    使用，我們出錢是一人一半，有時候我還多出，都約一千元
    、九百不等，我跟丙○○是朋友，他住在五股貿商二村，我
    之前在基隆也有施用毒品勒戒過，後來我在五股工作，一直
    工作到被警方查獲本案，勒戒後我有因毒品判刑兩次三個月
    ，我跟丙○○同一天被查獲，丙○○指證我販賣我不知道，
    我沒有到案說明，警方到我宿舍找我，查獲安非他命跟吸食
    器，吸食部分被判兩次三個月，目前還在繳納罰金，我繳了
    兩期，我是在一次喝酒聚會認識丙○○，他是無業游民，他
    是因為要找工作到我工作的工程行，我才有機會跟他喝酒，
    我的綽號叫小傑，我知道丙○○找的買毒品的人叫小白，因
    為我口頭上問過丙○○他要找誰拿，他說小白，我跟丙○○
    相處不久，我覺得他精神上有點恍惚，講話反反覆覆，眼神
    飄忽不定，緊張的時候會發抖，抖得很明顯，連講話都會顫
    抖，楊宏勝好像是跟我一起在工程行工作的小楊，工程行是
    我乾姐姐開的，丙○○是楊宏勝的朋友，楊宏勝帶丙○○到
    工程行喝酒，我是透過楊宏勝認識丙○○的，我的手機號碼
    為0000000000，0000000000是我跟工程行的人拿來用，因為
    我手機掉了，但又急著找工作留電話，0000000000是我當時
    用的門號，掉了之後我才借用0983的電話，0000000000的電
    話我沒有印象，好像是丙○○的，丙○○要怎麼說我沒有辦
    法控制，我們共同出錢去買，我不知道他是怎麼去認定這個
    行為，我也不知道他有沒有賺我的錢，我有時候拿一千，有
    時候拿兩千給他，買回來之後，丙○○會帶我到他們家後山
    的一個公園施用，他沒有出錢我也會讓他施用，因為是我請
    他幫我買，數量不一定，都是一小包，重量我不清楚，如果
    買兩千元，我一個人用的話，一小包可以用一個禮拜，兩個
    人用的話，一下子就不見了，我請他幫我買的時間不記得了
    ，但我有使用起訴書所記載的電話跟他聯絡，每次我聯絡他
    都是要請他幫我買毒品等語。本院指定為被告辯護人之公設
    辯護人提出辯護意旨略以：證人丙○○於法院審理時，雖仍
    堅稱有向被告購買安非他命，然證其陳述反覆、前後不一（
    見各該筆錄），復無補強證據得以佐證，不足證明被告犯行
    。證人丙○○對於向被告購買安非他命之次數、時間、地點
    、數量及價格等交易事項，前後多有不一。而證人丙○○於
    警詢、偵查中並未陳稱伊係與他人合資向被告購買安非他命
    ，然於法院審理時，復陳稱有與楊宏勝合資向被告購買安非
    他命，有時由伊出面，有時由楊宏勝出面云云，亦足證其陳
    述前後歧異。又證人於偵查中，陳稱被告於偵查開庭前，有
    至伊位於台北縣五股鄉○○○路32號3 樓找伊，要與伊串供
    脫罪云云（見同上偵查筆錄），嗣審理時改稱：被告沒有來
    伊家找伊，是到五股鄉○○路找伊，因被告不知伊家在何處
    ，偵查筆錄，應該是記錯云云，然證人丙○○偵查偵訊光碟
    業經法院勘驗在案，與偵訊筆錄內容相符，有法院勘驗筆錄
    在卷可稽，是證人丙○○確於偵查中指稱被告至其住處找伊
    串供無誤，卻於鈞院審理時，否認上情，足證其供述反覆不
    一，要不足採。又按檢察官所提出被告使用之門號00000000
    00號行動電話，與證人丙○○使用之門號0000000000號行動
    電話之通聯紀錄，並無98年7 月中旬某日之通聯紀錄，雖證
    人丙○○陳稱：伊有時候是以公用電話與被告聯絡云云（見
    同上審判筆錄），然證人丙○○並無法指出伊究係於何日以
    公用電話與被告聯絡安非他命交易事宜，空口無憑，難以憑
    信。又雖檢察官提出98年7 月31日、同年8 月23日及同年月
    25日之通聯紀錄，然上開通聯紀錄，並無通聯譯文內容可稽
    ，徒憑該等通聯紀錄，並不能證明係丙○○向被告購買安非
    他命，抑或是如被告所言，係伊要向丙○○購買安非他命，
    何者為真？況上開通聯紀錄自98年8 月1 日至同年8 月20日
    ，並無被告與丙○○之通聯紀錄，則證人丙○○供稱該段時
    間，有向被告購買施用安非他命乙節，孰能置信？再本件被
    告於98年8 月25日為警查獲時，雖扣得安非他命2 包（共計
    毛重0.59公克），與證人丙○○所供大致相符，然上開安非
    他命，係被告所施用之物，業經鈞院98年度簡字第8285號刑
    事判決認定在案，要與販賣行為無涉，此外，被告並未經警
    查獲供販賣之工具，如分裝袋、電子秤及帳冊等物，復無其
    他證人出面指認被告有販賣安非他命之行為，是本件並無積
    極證據足以證明被告確有上開販賣行為，爰請依罪疑惟輕之
    法理，為被告無罪之判決等情。
五、本院經查：
(一)、證人丙○○於本院審理之證述（見本院99年5 月3 日審理筆
    錄），雖仍堅詞其有向被告購買安非他命一情，然證人丙○
    ○於警訊偵審之各該陳述，供詞反覆、前後不一，與卷內事
    證不符，復無補強證據得以佐證，不足以證明被告之犯行，
    合先指明。
(二)、稽以證人丙○○於第1 次警詢時，僅指稱於98年8 月25日以
    1 千1 百元之價格向被告購買0.2 公克之安非他命及吸食器
    1 個等語（見證人丙○○98年8 月26日第1 次警詢筆錄，偵
    查卷第18頁），並未指述有向被告購買多次安非他命之情事
    ，然其後警詢改稱：向被告購買過4 次安非他命，最後1 次
    即上開98年8 月25日該次，地點在五股鄉○○路，另3 次大
    約都相隔4 、5 天，地點都在五股鄉貿商村附近，都以1 千
    元購買1 小包0.2 公克之安非他命等云云（見證人丙○○98
    年8 月26日第2 次警詢筆錄，偵查卷第22頁）；
(三)、偵查中雖仍堅指向被告購買4次安非他命，然則稱：98年8
    月向被告買過2 次，1 次是8 月中某日中午在五股鄉○○路
    的全家便利商店，以1 千1 百元向被告購買0.2 公克安非他
    命，另1 次即98年8 月25日為警查獲該次，以1 千1 百元向
    被告購買0.1 公克左右的安非他命。98年7 月向被告買過2
    次，第1 次在7 月中某日，在五股鄉貿商村某處，以1 千元
    的代價向被告購買0.2 公克安非他命，第2 次於7 月某日下
    午，在五股鄉貿商村某處，以9 百元向被告購得0.2 公克安
    非他命等情（見98年9 月28日偵查筆錄，偵查卷第52頁）；
(四)、於本院證稱略以：98年8 月25日，在五股鄉○○路貿商村，
    以及全家便利商店旁，以1 千1 百元，向被告購得0.1 、0.
    2 公克安非他命，98年8月 23日，在五股鄉貿商村，以1 千
    元，向被告購得0.2 公克安非他命，98年7 月31日，在五股
    鄉○○村○○○路，以1 千元或9 百元，向被告購得0.1 至
    0.2 公克之安非他命，另98年7 月某日，是李嘉坤叫伊約被
    告出來向其購買安非他命等語（見本院99年5 月3 日審判筆
    錄）。
(五)、是據上證人丙○○證述對照觀察得知，其對於向被告購買安
    非他命之次數、時間、地點、數量及價格等交易事項，前後
    陳述多所不一，實難憑信；矧其於警詢、偵查中並未陳稱伊
    係與他人合資向被告購買安非他命，何以於本院審理時，復
    陳稱有與楊宏勝合資向被告購買安非他命，有時由伊出面，
    有時由楊宏勝出面云云（見同上本院審判筆錄），足證證人
    丙○○述前後歧異。又證人於偵查中，陳稱被告於偵查開庭
    前，有至伊位於台北縣五股鄉○○○路32號3 樓找伊，要與
    伊串供脫罪云云（見同上偵查筆錄），嗣於本院審理時，又
    改稱：被告沒有來伊家找伊，是到五股鄉○○路找伊，因被
    告不知伊家在何處，偵查筆錄，應該是記錯云云（見同上本
    院審判筆錄），然上開證人丙○○偵查偵訊光碟業經本院勘
    驗在案，與其偵訊筆錄內容並無不符，有本院勘驗筆錄在卷
    可稽（見本院99年5 月14日勘驗筆錄），則證人丙○○確於
    偵查中指稱被告至其住處找伊串供無誤，卻於本院審理時，
    為否認上情，足證其供述反覆不一，難謂可採。又公訴所指
    被告使用之門號0000000000號行動電話，與證人丙○○使用
    之門號0000000000號行動電話之通聯紀錄，並無98年7 月中
    旬某日之通聯紀錄，雖證人丙○○陳稱：伊有時候是以公用
    電話與被告聯絡云云（見同上審判筆錄），然公訴人並未能
    就證人丙○○究係於何日以公用電話與被告聯絡安非他命交
    易事宜舉實以證，實無憑據，難以置信。又公訴人雖亦提出
    98年7 月31日、同年8 月23日及同年月25日之通聯紀錄，然
    上開通聯紀錄，並無通聯譯文內容可稽，徒憑該等通聯紀錄
    ，並不能證明係丙○○向被告購買安非他命，抑或是如被告
    所言，係伊要向丙○○購買安非他命，何者為真？況上開通
    聯紀錄自98年8 月1 日至同年8 月20日，並無被告與丙○○
    之通聯紀錄，則證人丙○○供稱該段時間，有向被告購買施
    用安非他命乙節，孰能置信？至於被告於98年8 月25日為警
    查獲時，雖扣得安非他命2 包（共計毛重0.59公克），此部
    分與證人丙○○所供大致相符，然上開安非他命，係被告所
    施用之物，業由本院98年度簡字第8285號刑事判決認定在案
    ，核與本件犯行無涉，此外，被告並未經警查獲供販賣之工
    具，如分裝袋、電子秤及帳冊等物，復無其他證人出面指認
    被告有販賣安非他命之行為，是並無積極證據足以證明被告
    確有公訴所指犯行。此外，本院遍查本件其他卷證資料，並
    無其他積極證據足以證明被告確有公訴人所指之販賣第2 級
    毒品犯行，並使本院達到確信，揆諸前開法律規定及判例意
    旨，自應諭知被告無罪之判決。
據上論斷，應依刑事訴訟法第301 條第1 項前段，判決如主文。
本案由檢察官乙○○提起公訴，經檢察官黃佳權到庭執行職務。
中    華    民    國    99    年    5     月    31    日
                  刑事第5 庭審判長法  官  鄭水銓
                                  法  官  黃司熒
                                  法  官  黎錦福
以上正本證明與原本無異。
如不服本判決應於收受判決後10日內向本院提出上訴書狀，並應
敘述具體理由。其未敘述上訴理由者，應於上訴期間屆滿後20日
內向本院補提理由書（均須按他造當事人之人數附繕本）「切勿
逕送上級法院」。
                                  書記官  蔡麗春
中    華    民    國    99    年    5     月    31    日

司法院資訊處製作；財團法人民間司法改革基金會備份。
